【裁判字號】    99,上訴,1706
【裁判日期】    990930
【裁判案由】    毒品危害防制條例等
【裁判全文】
臺灣高等法院刑事判決                99年度上訴字第1706號
上  訴  人
即  被  告  乙○○
選任辯護人  李晉安律師
上列上訴人因違反毒品危害防制條例案件，不服臺灣新竹地方法
院99年度訴字第53號，中華民國99年4月29日第一審判決（起訴
案號：臺灣新竹地方法院檢察署99年度偵緝字第73、74號，99年
度偵字1207、1400號），提起上訴，本院判決如下：
    主  文
原判決就乙○○被訴販賣毒品予廖益志、甲○○、鄭宏浩部分及
定執行刑均撤銷。
乙○○犯如附表一編號一至編號三所示之販賣第一、二級毒品罪
，各判處如附表一編號一至編號三所示之刑（含沒收）。應執行
有期徒刑貳拾貳年。扣案如附表二所示之第一級毒品海洛因共拾
伍包（不含包裝袋）及第二級毒品甲基安非他命共拾包（不含包
裝袋）均沒收銷燬。上開扣案毒品外包裝袋貳拾伍只、扣案未使
用之包裝袋一大包、搭配門號0000000000號之行動電話壹支（含
SIM卡壹張）均沒收。未扣案搭配門號0000000000號之行動電話
壹支（含SIM卡壹張）沒收之，如全部或一部不能沒收時，追徵
其價額或以其財產抵償之。未扣案之販賣毒品所得共計新臺幣柒
仟元沒收之，如全部或一部不能沒收時，以其財產抵償之。
    事  實
一、乙○○前因贓物案件，經臺灣苗栗地方法院於民國98年5月
    14日以98年度易緝字第8號判決判處有期徒刑3月確定，甫於
    98年10月13日徒刑易科罰金執行完畢出監。
二、乙○○明知海洛因、甲基安非他命（起訴書誤繕為安非他命
    ）分別為毒品危害防制條例所公告列管之第一級、第二級毒
    品，非經許可，不得販賣或持有，竟分別為下列行為：
  (一)基於販賣第二級毒品甲基安非他命以營利之犯意，於98年12
    月10日16時許，以其持用門號0000000000之行動電話為聯絡
    工具，在臺中縣豐原市○○街245號之大方賽車場，將前於
    不詳時地向不詳之人以低於新台幣（下同）2000元之價格購
    入之甲基安非他命，以2000元之代價販售甲基安非他命（重
    量約1公克）予廖益志1次（乙○○上開販賣甲基安非他命予
    廖益志部分，經檢察官於原審追加起訴後，業於原審及本院
    審判中自白犯罪）。
  (二)基於販賣第一級毒品海洛因以營利之犯意，於99年1月12日
    凌晨1時29分許，以其持用門號0000000000號之行動電話與
    甲○○持用之0000000000號行動電話聯絡購毒事宜後，即於
    同日凌晨2時13分許，在臺中縣大肚鄉○○路○段54號甲○○
    租屋處2樓，將前於99年1月初，在苗栗市○○路的電子遊藝
    場，以1兩15萬元或13萬元之價格向綽號「阿關」男子販入
    之海洛因，以5000元之代價販售海洛因（重量約1公克）予
    甲○○1次。
  (三)基於販賣第一、二級毒品以營利之單一犯意，以其持用門號
    0000000000號之行動電話為聯絡工具，於99年1月13日22時
    許，在新竹縣湖口交流道附近，將前於99年1月初，各別在
    苗栗市○○路的電子遊藝場，以1兩15萬元或13萬元之價格
    向綽號「阿關」男子販入第一級毒品海洛因，及在台中縣龍
    井交流道附近，以2兩7萬元或5兩20萬元之價格向綽號「大
    罐」之甲○○購入之甲基安非他命，各以海洛因2萬元（重
    量約1至2公克）之代價、甲基安非他命1萬元之代價（重量
    約8公克）同時販售海洛因、甲基安非他命予鄭宏浩1次（惟
    鄭宏浩尚未支付價金）。
三、嗣警方於99年1月26日14時許，在乙○○位於臺中市○○路○
    段121號13樓之20室之居處前，逮捕乙○○到案，並扣得其
    所有之如附表二所示之海洛因、甲基安非他命（合計25包）
    、門號0000000000號之行動電話（含SIM卡1張）1支、包裝
    袋一大包等物，而知悉上情。
四、案經新竹市警察局移送臺灣新竹地方法院檢察署檢察官偵查
    起訴。
    理  由
壹、程序部分：
一、起訴範圍：
    觀諸起訴書所載，固係指述被告於98年4月9日至99年1月26
    日間不詳時間販賣安非他命予鄭宏浩八次、於98年9月至98
    年10月間不詳時間販賣安非他命予廖益志四次，及於98年11
    月至99年1月26日間不詳時間販賣海洛因及安非他命毒品予
    甲○○三次等情（甲○○部分原本起訴五次，嗣原審蒞庭檢
    察官於99年3月25日具狀撤回二次，僅餘三次），然檢察官
    嗣於原審審理時，另於99年4月7日出具補充理由書，追加被
    告於「98年12月10日」販賣甲基安非他命予廖益志一次之犯
    行，因認上開「98年12月10日」之販賣毒品行為，為本件追
    加起訴之範圍。
二、證據能力部分：
  (一)本件下列所引用之被告以外之人於警詢、偵訊之陳述，業據
    被告、辯護人於本院準備程序時同意作為證據（本院卷第74
    頁反面），本院並審酌上揭被告以外之人於警詢時所為之陳
    述，均係出於自由意志，並無證明力顯然過低之情形，於檢
    察官偵查中所為之證詞均經具結，合於法定要件，亦無顯不
    可信之情狀，係屬適當，依刑事訴訟法第159條之5第1項規
    定，應均有證據能力。
  (二)本院下列所引用卷內之文書證據、證物之證據能力部分，並
    無證據證明係公務員違背法定程序所取得，且檢察官、被告
    、辯護人於本院亦均未主張排除下列文書證據、證物之證據
    能力，且迄本院言詞辯論終結前均未表示異議，本院審酌前
    揭文書證據並無顯不可信之情況與不得作為證據之情形，依
    刑事訴訟法第158條之4反面解釋及第159條之4之規定，應認
    均有證據能力。
貳、實體部分：
一、訊據上訴人即被告乙○○固坦承有販賣毒品甲基安非他命予
    廖益志，然辯稱：伊就該販賣第二級毒品予廖益志部分，既
    已有自白，亦應依毒品危害防制條例第17條第2項規定減輕
    其刑等語。另被告固不否認有上開交付海洛因予甲○○、交
    付海洛因及甲基安非他命予鄭宏浩之情，然堅決否認係販賣
    毒品，辯稱：鄭宏浩係因懷恨伊指認他涉及珠寶竊案，而甲
    ○○則為報復伊指稱他係伊的毒品上游，他們才會說伊有販
    毒。伊於99年1月12日當天之所以交付毒品予甲○○，也是
    甲○○要伊帶毒品去助興，不是販賣。伊拿毒品予甲○○、
    鄭宏浩都沒有收錢云云。
二、經查：
  (一)就販賣第二級毒品予廖益志部分：
  1.被告於98年12月10日16時許，在臺中縣豐原市○○街245號
    之大方賽車場，以2000元之代價，販賣甲基安非他命（重量
    約1公克）予廖益志等情，業據被告於原審及本院審理時坦
    承不諱（原審卷第142頁、本院卷第165頁反面）。被告供承
    ；伊有在98年12月10日在台中縣豐原市大方賽車場拿毒品給
    廖益志，給廖益志一小包安非他命，數量忘記了，事後有向
    廖益志收兩三千元等語（原審卷第142頁）。雖被告未供出
    上開毒品來源及購入價格，然被告既坦承有上開販賣毒品犯
    行，且販賣甲基安非他命係政府嚴予查緝之違法行為，取之
    不易，凡為販賣之不法勾當者，苟無利可圖，應無甘冒被查
    緝法辦重刑之危險，平白無端義務為該買賣之工作，而被告
    與廖益志並非親故至交，苟無利得，豈會甘冒被查緝法辦之
    風險，而供廖益志取得甲基安非他命之理。故應認被告上開
    毒品之購入價格，應低於售予廖益志之數額，被告確有以營
    利之犯意及事實販賣予廖益志，當屬合理之認定。
  2.證人廖益志於警詢固證稱：伊有向綽號「蓮霧」之乙○○購
    買過第二級毒品安非他命，伊於98年9月起開始向其購買，
    大約7至8天購買一次，每次都向乙○○購買2000元之安非他
    命，98年12月10日之通聯係因為伊之前跟乙○○買毒品安非
    他命欠他7000元，他們打電話跟伊要債的，伊跟他約地點還
    錢云云（第1400號偵卷(二)第211至212頁）、於偵查時證稱：
    伊向乙○○買過4、5次毒品，從98年9月開始，買到98年10
    月，每次都是買2000元左右的安非他命等語（第1400號偵卷
    (二)第277頁）、於原審時證稱：伊從98年7、8月以後就陸續
    打電話給被告，最後一次是98年12月，98年12月這一次沒有
    拿毒品，是前面有拿毒品，要還錢，卷附98年12月10日16時
    15分、16時06分、16時23分這三筆通訊監察譯文就是伊與被
    告聯絡還錢之事，伊是陸續跟被告買好幾次毒品，再將買的
    錢一次還給被告，就是在98年12月1日那天還錢云云（原審
    卷第137至139頁），然嗣則改稱：伊於98年10月20日被抓到
    之後還有向被告買過毒品，但是時間伊忘記了，最後一次購
    買毒品是在台中縣豐原市大方賽車場，時間應該就是通聯紀
    錄所示之98年12月10日那次，最後一次還被告錢則是在98年
    12月17日，伊於98年12月10日最後一次約購買兩千或三千元
    一小包的安非他命，伊不太知道幾公克，約與扣案之毒品（
    條碼B0000000）份量類似等語（原審卷第140至141頁）。衡
    以證人廖益志嗣於原審所稱：有於98年12月10日與被告購買
    安非他命等語，核與被告上開自白，及卷附門號0000000000
    號行動電話之通聯紀錄及譯文相符（原審卷第165至168頁）
    ，應較可採。
  3.綜上，足認被告上揭任意性自白核與事實相符，應堪採信。
    因認，本件事證明確，被告乙○○上開販賣甲基安非他命予
    廖益志之犯行，洵堪認定，應予依法論科。
  (二)就販賣第一級毒品予甲○○部分：
  1.被告於99年1月12日凌晨1時29分許，以門號0000000000號行
    動電話與甲○○所持用之行動電話門號0000000000號聯絡購
    買毒品後，即於99年1月12日凌晨2時13分許，在臺中縣大肚
    鄉○○路○段54號甲○○租屋處2樓，以5000元之代價，販賣
    第一級毒品海洛因（重量約1公克）予甲○○等情，業據被
    告於原審供承：當天99年1月12日凌晨伊確實有去甲○○公
    司，伊有拿海洛因給甲○○吃等語（原審卷第131頁）。而
    證人甲○○亦於99年2月5日警詢時證稱：99年1月12日1時29
    分之通話，交談內容是要跟乙○○購買5000元海洛因，而聯
    絡交貨地點等語（第1400號偵卷(一)第56頁）、於原審證稱：
    99年1月12日凌晨1時29分許通聯紀錄上所指的「大罐」就是
    伊，所稱「帶5個女孩子來」，其中「女孩子」指的是海洛
    因，「5個」是表示5千元，至於唱歌只是電話裡面說到，但
    是沒有去。另99年1月12日2時13分通聯紀錄，所稱「開門」
    ，是指伊公司的門，就是沙田路1段54號。該次交易的地點
    就是在沙田路1段54號公司裡面，當時伊住在公司，開門時
    被告並沒有把毒品給伊，有上樓去聊天，聊到快天亮時，被
    告才把毒品給伊。被告當時是交給伊一大包5000元的海洛因
    ，因為伊平常買是1小包1000元，這次被告給伊是一大包算
    5000元，一小包是0.1、0.2公克，所以一大包是1.0公克等
    語（原審卷第128至130頁），核與卷附通訊監察譯文（第14
    00號偵卷(一)第64頁）所示，被告所持用之0000000000號行動
    電話（代號A）與甲○○所持用之0000000000號行動電話（
    代號B），確於99年1月12日凌晨1時29分許、2時13分許，有
    二通之通聯紀錄，其對話內容各為：「A：喂。B：喂，現在
    你電話換這支喔？A：對啊，我現在人在苗栗，我上來我老
    闆這裏，我現在要回去了。B：帶5個女孩子來啦。A：好啦
    ，我知道，要帶去唱歌的喲。B：要高挑的」、「A；喂，開
    門。B：你到囉。」等語，而上開二通電話之基地臺位置則
    各係在苗栗縣後龍鎮○○路53之10號、臺中縣大肚鄉○○路
    ○段148之8號等情相合，足堪認定。
  2.雖被告否認販賣毒品予許文乾，辯稱：甲○○是伊毒品上源
    ，甲○○不可能向伊購買毒品。甲○○係為報復伊指稱他係
    毒品上游，才會說伊有販毒給他。伊不知道五個女孩是什麼
    ，伊只有帶伊自己的海洛因去請甲○○吃云云。惟被告係於
    99年1月27日警詢時指稱：扣案毒品係向「阿關」、「大罐
    」購入等語（第1400號偵卷(一)第7頁），並於99年2月5日（
    16時50分起）警詢時指認「大罐」就是甲○○等語（第1400
    號偵卷(二)第303頁反面）。而證人甲○○則於99年2月5日（
    15時20分起至16時26分止）警詢時證稱：99年1月12日1時29
    分之通話，交談內容是要跟乙○○購買5000元之海洛因，聯
    絡交貨地點等語（第1400號偵卷(一)第56頁）。似謂係被告先
    指稱甲○○販賣毒品後，甲○○始指稱向被告購買毒品云云
    。然：
  觀諸被告於99年1月27日警詢時係指稱：伊吸食之毒品分別
    向綽號「阿關」之男子於99年1月初在苗栗市○○路上之菲
    力電子遊藝場內以新台幣13萬元向他購買，及向綽號「大罐
    」之男子於99年1月初在台中縣龍井鄉○○○○道冬瓜露附
    近高速公路私人拖吊場旁之貨櫃屋內以新台幣7萬多元向他
    購買。伊無法與「阿關」主動連絡，伊都是到遊藝場找他，
    另「大罐」伊是撥打他使用之行動電話0000000000、000000
    0000。伊向綽號「阿關」之男子共購買2次海洛因毒品，每
    次購買1兩（新台幣15萬元），伊向「大罐」共購買2次安非
    他命，每次購買5兩（新台幣20萬元），伊不清楚「阿關」
    跟「大罐」之真實姓名等語（第1400號偵卷(一)第7頁）、於
    99年1月27日偵查時供稱：警方查扣的海洛因及安非他命是
    跟綽號「阿關」的男子在99年1月初，在苗栗市○○路的電
    子遊藝場買的，伊買2次，一次13萬，兩次26萬，總共2兩的
    海洛因。另外向綽號「大罐」的男子，在99年1月初於台中
    縣龍井交流道附近，買兩次安非他命，一次7萬（數量2兩）
    、一次20萬（數量5兩）等語（第1400號偵卷(二)第205頁）。
    可知被告對於其向「阿關」「大罐」所購買毒品數量、金額
    ，已見未一，其真實性容非無疑。
  縱認本件扣案毒品係被告於99年1月間向「阿關」及「大罐
    」所購得，兼衡證人莊東鈐於偵查時證稱：時間是在98年，
    忘記幾月，乙○○有拿毒品給甲○○，伊有看到甲○○拿錢
    給乙○○等語（第1400號偵卷(二)第290至291頁），可見被告
    與綽號「大罐」之甲○○間，本即有互相交易毒品之情形。
    再者，依被告上開所述，其於99年1月間向甲○○購買之毒
    品係「安非他命」，核與本案甲○○證述被告係販賣「海洛
    因」給他並無相違。是被告辯稱：甲○○係伊毒品上源，伊
    不可能向他購買海洛因云云，尚難採信。
  又依證人即員警李寶龍於本院審理時證稱：伊等有抓過被告
    ，曾為查辦甲○○販賣毒品案件而借訊被告。甲○○綽號大
    罐。在借提被告時，被告有告知甲○○販賣毒品之行為。伊
    等查辦甲○○販毒案件有移送檢方偵辦，伊等製作筆錄後有
    對甲○○聲請通訊監察，但後來撞線才知道台中地檢署在辦
    ，所以就報請台中地檢，目前在偵辦中。會找被告來做甲○
    ○筆錄，是因當時伊等有對被告通訊監察，伊等發現他跟甲
    ○○有往來，但無法確定甲○○的犯行，所以後來被告被收
    押，伊等才想要了解有關甲○○販賣毒品部分等語（本院卷
    第165至166頁）。可知員警係因知悉甲○○涉有販賣毒品之
    案件始傳喚被告，縱無被告之指述，亦無礙員警對甲○○涉
    案之調查。再者，員警於99年1月27日、99年2月5日詢問乙
    ○○，及99年2月5日詢問甲○○時，均係各別接受詢問，而
    甲○○筆錄上復無提示乙○○筆錄之記載，自無法證明甲○
    ○於指述乙○○販賣海洛因時，已知悉乙○○曾指述甲○○
    販賣安非他命之情。是被告辯稱：甲○○係基於報復而誣指
    云云，尚乏憑據。
  又參酌被告與甲○○於99年1月12日之通聯，既有談及「五
    個女孩」，而一般毒品交易，對於海洛因通常亦係以「女生
    」代稱，而被告既坦承有向「大關」購買海洛因，因認被告
    對於購買海洛因之相關代稱，應有認知，其辯稱：不知五個
    女孩是什麼云云，要與常理未合。
  3.參以被告前於警詢自承：向綽號「阿關」之男子共購買2次
    海洛因毒品，每次購買1兩（新台幣15萬元）等語、於偵查
    時供稱：伊向「阿關」買海洛因2次，一次13萬，兩次26萬
    ，總共2兩的海洛因等語，顯見被告自承之海洛因購入價為1
    兩13萬或15萬（按1台兩為37.5公克，是被告每公克購入價
    約為3467元或4000元）。是被告嗣以5000元之代價販賣1公
    克海洛因毒品予甲○○，既有賺取價差，因認被告上開交付
    海洛因予甲○○之行為，應係出於營利之意圖而為之。再者
    ，若非基於營利之意圖，被告何以願意於99年1月12日凌晨1
    時29分與甲○○提及「帶五個女孩子」後，即於40餘分鐘（
    同日凌2時13分）內，攜帶海洛由苗栗轉往台北縣大肚鄉○
    ○路之甲○○公司處所？被告上揭辯解，顯與常情有違。
  4.綜上，被告上揭辯解，應係畏罪卸責之詞，無足採信。被告
    上開販賣第一級毒品予甲○○之犯行，事證明確，足堪認定
    ，應依法論科。
  (三)就販賣第一、二級毒品予鄭宏浩部分：
  1.被告於99年1月13日22時許，在新竹縣湖口交流道附近，以
    海洛因2萬元（重量約1至2公克）之代價、甲基安非他命1萬
    元之代價（重量約8公克）同時販售予鄭宏浩等情，業據證
    人鄭宏浩於警詢證稱：伊所施用之毒品係向綽號「阿杜」男
    子購買等語（第1400號偵卷(二)第396頁）、於偵查時證稱；
    綽號「阿杜」就是乙○○，他是伊的藥頭，伊大約從98年3
    、4月份開始跟乙○○買毒品，期間他有進去關一陣子，忘
    記買到何時，地點有在新竹縣湖口交流道、臺中的話是太平
    、大雅或是臺中市○○路。海洛因每次都買2萬元，重量約
    3.75公克，伊是買來自己用，安非他命部分，是買1萬元8克
    ，也是買來自己用的等語（第1400號偵卷(二)第295頁）、於
    原審審理時證稱：伊與乙○○在99年1月13日晚上9時以後，
    有約在湖口見面。被告有提供海洛因給伊施用，每1次都是
    海洛因跟安非他命一起，兩種都有，除吸用的外，還有帶走
    的安非他命大概7、8克，海洛因好像1、2克等語（原審卷第
    133至134頁）。此外，復有新竹市警察局搜索扣押筆錄、扣
    押物品目錄表、扣案照片、門號0000000000號行動電話之通
    聯紀錄、行政院衛生署草屯療養院99年2月9日草療鑑字第09
    90200038號鑑定書等件在卷為憑（第1207號偵卷第97至103
    頁、第1400號偵卷(一)第95至101頁、卷(二)第323至326頁、原
    審卷第162至163頁），因認被告上開販賣毒品犯行，足堪認
    定。雖證人鄭宏浩於偵查時證稱：被告交付之海洛因重量為
    3.75公克云云，然嗣於原審則改稱：係1、2克等語，核與被
    告於原審供稱：伊交給鄭宏浩的海洛因係1至2公克等語（原
    審卷第136頁反面），此外，復無其他證據足佐，是依「罪
    證有疑，利於被告」之法理，應認為被告交付鄭宏浩之海洛
    因數量係1至2公克。
  2.雖被告辯稱：鄭宏浩係因懷恨伊指認他涉及珠寶竊案，所以
    才指認伊販毒，事實上伊僅係單純提供毒品予鄭宏浩施用，
    沒有跟鄭宏浩收錢云云。經查：
  觀諸被告係於99年1月27日警詢時供稱：伊知道阿浩會偷車
    且目前使用之車輛為贓車，且涉及台北市北投地區千萬元住
    宅竊案云云（第1400號偵卷(一)第9頁反面），而證人鄭宏浩
    則於99年2月10日警詢時指稱：伊有向「阿杜」購買海洛因
    及安非他命云云（第1400號偵卷(二)第396頁），嗣證人鄭宏
    浩雖於原審改稱：伊前於偵查時所稱向被告買過毒品云云，
    係不實在，是因伊懷恨在心，認為乙○○點伊出來，加上那
    時伊又提藥，所以話就隨便亂講，要死大家一起死，被告有
    提供毒品給伊，但不是用金錢，就是他請伊，就是伊沒有藥
    時，被告就請伊云云（原審卷第132頁），似認鄭宏浩係因
    懷恨被告指認其涉及珠寶竊案，所以才指認被告販毒云云。
  然觀諸證人鄭宏浩於原審既稱：都是伊在提藥，伊跟被告聯
    絡，順便問被告伊珠寶的管道找好了沒，伊想知道伊有沒有
    錢去買藥云云，而於法官詢及為何清醒時沒有聯絡被告有關
    珠寶的事，要等到要提藥時才聯絡有關珠寶的事、毒品係其
    跟被告要，還是被告自己很熱心提供等細節時，則稱：伊在
    偵查中隨便說說，是因被告點伊，所以伊懷恨在心所以才隨
    便說說，不是說因為伊提藥就是要找被告，那是因為伊找被
    告順便要問珠寶的問題，你們這樣問伊問題就是要給被告死
    是不是。是伊主動跟被告要的，這樣一直重複問伊是要怎麼
    回答云云（原審卷第135至136頁），可知證人鄭宏浩於原審
    接受詢問時，不僅防衛心甚大，且回答之內容敵意頗深，顯
    有迴護被告之情，是其於原審證詞之真實性，容有疑義，自
    不足為有利被告之認定，應以證人鄭宏浩上開於警詢、偵查
    時所述具體明確且所述一致而為可採。
  對照被告於原審先供稱：是因鄭宏浩身上有鎮暴槍，所以伊
    不敢跟鄭宏浩收錢云云（原審卷第136頁），嗣又改稱：伊
    有安非他命拿8公克、海洛因1至2公克給他，伊是請鄭宏浩
    云云（原審卷第136頁反面），顯見被告對於未向鄭宏浩收
    取金錢之原因供述不一。又依被告上開所稱；係因畏懼鄭宏
    浩身上攜帶槍械而不敢向鄭宏浩收取販賣毒品之對價等情，
    益見其本意確係販賣毒品予證人鄭宏浩。何況，海洛因及甲
    基安非他命之價格不菲，被告復係一次同時交付海洛因及甲
    基安非他命二種毒品，其中海洛因重量達1至2公克、甲基安
    非他命重量亦高達8公克，若謂僅係無償提供毒品予鄭宏浩
    施用云云，實與常理有悖。因認被告辯稱係無償提供鄭宏浩
    施用云云，尚難採信。
  3.又被告係於99年1月初，各向綽號「阿關」之男子以1兩13萬
    或15萬（按1台兩為37.5公克，是被告每公克購入價約為346
    7元或4000元）之價格購入海洛因，向綽號「大罐」之甲○
    ○以2兩7萬（1克約933元）或5兩20萬（1克約1067元）之價
    格購入甲基安非他命，已如前述。從而，被告以海洛因2萬
    元（重量約1至2公克）、甲基安非他命1萬元（重量約8公克
    ）之代價販售與鄭宏浩，皆有賺取價差，因認被告上開販賣
    海洛因、甲基安非他命予鄭宏浩之行為，確係出於營利之意
    圖而為之。雖證人鄭宏浩於偵查時證稱：伊跟乙○○買毒品
    有六次錢都先欠著，但是後來有還，已經還他40幾萬，還欠
    他5次，另有2次是現金交付云云（第1400號偵卷(二)第296頁
    ），而被告亦供稱：不敢跟鄭宏浩收錢云云，惟此仍無礙於
    被告有營利之意圖。
  4.綜上，被告上揭辯解，應係畏罪卸責之詞，無足採信。上開
    販賣第一、二級毒品予鄭宏浩之犯行，事證明確，足堪認定
    ，應依法論科。
三、論罪部分：
  (一)被告上揭販賣第一、二級毒品之犯行，核係犯毒品危害防制
    條例第4條第1項、第2項之販賣第一級、第二級毒品罪。被
    告於販賣前後持有海洛因、甲基安非他命之低度行為，皆應
    為販賣之高度行為所吸收，均不另論罪。被告販賣予鄭宏浩
    部分，係一行為同時販賣第一級毒品及第二級毒品，係同時
    觸犯毒品危害防制條例第4條第1項、第2項之罪二罪，應依
    刑法第55條想像競合犯之規定，從一重論以毒品危害防制條
    例第4條第1項之販賣第一級毒品罪。
  (二)被告上開二次販賣第一級毒品海洛因、一次販賣第二級毒品
    甲基安非他命之犯行，犯意各別，行為互殊，應分論併罰。
  (三)被告有如事實欄所載之科刑及執行完畢情形，有本院被告前
    案紀錄表在卷可憑，是被告前受刑之執行完畢後5年內，故
    意再犯本件有期徒刑以上之罪，為累犯，應依刑法第47條第
    1 項規定，加重其刑（惟就法定本刑為死刑或無期徒刑部分
    ，依刑法第64、65條規定不得加重）。
  (四)另按販賣第一級毒品罪之法定刑為「死刑或無期徒刑；處無
    期徒刑者，得併科新台幣一千萬元以下罰金」，然同為販賣
    第一級毒品之人，其原因動機不一，犯罪情節未必盡同，或
    有大盤毒梟者，亦有中、小盤之分，甚或僅止於吸毒者友儕
    間為求互通有無之有償轉讓者亦有之，其販賣行為所造成危
    害社會之程度自屬有異，法律科處此類犯罪，所設之法定最
    低本刑卻同為「無期徒刑，得併科新台幣一千萬元以下罰金
    」，不可謂不重。於此情形，倘依其情狀處以有期徒刑，即
    足以懲儆，並可達防衛社會之目的者，自非不可依客觀之犯
    行與主觀之惡性二者加以考量其情狀，是否有可憫恕之處，
    適用刑法第59條之規定酌量減輕其刑，期使個案裁判之量刑
    ，能斟酌至當，符合比例原則。衡諸本案被告販賣海洛因予
    甲○○、鄭宏浩之次數各僅有1次，而數量亦僅1克、1至2公
    克，金額為5000元、2萬元，以其情節論，惡性尚非重大不
    赦，若以毒品危害防制條例第4條第1項所規定之法定本刑而
    科處最輕本刑無期徒刑，猶嫌過重，實屬情輕法重，在客觀
    上尚足以引起一般之同情，尚有堪資憫恕之處，本院認依其
    情狀處以有期徒刑，即足以懲儆，並可達防衛社會之目的者
    ，爰依刑法第59條規定就被告販賣第一級毒品犯行，酌量減
    輕其刑。
  (五)被告上開所犯販賣第二級毒品甲基安非他命予廖益志部分：
  1.觀諸起訴書所載之起訴犯罪原係「98年9月至98年10月間不
    詳時間」之販賣行為，嗣原審之蒞庭檢察官始於99年4月7日
    出具之補充理由書追加「98年12月10日」之販賣甲基安非他
    命之犯行。
  2.雖被告於99年1月27日偵查時否認有販賣海洛因、安非他命
    ，並稱：監察內容講到買賣毒品的事，是因為他們要去買毒
    ，他們沒有錢，要跟伊買毒，但要欠錢，所以伊說沒有，並
    拿現金給他們，叫他們自己想辦法云云（第1400號偵卷(二)第
    206頁），然於99年2月5日警詢時，又改稱：伊在苗栗縣三
    義交流道旁那一次有交付毒品予廖益志，另在台中縣后里大
    方賽車場附近是共同集資購買毒品云云（第1400號偵卷(二)第
    304頁），似難認被告於偵查中有自白上開於98年12月10日
    販賣甲基安非他命予廖益志之犯行。然衡以毒品危害條例第
    17條第2項所定減輕其刑之規定，旨在使製造、販賣或運輸
    毒品案件刑事訴訟程序儘早確定，鼓勵被告自白認罪，開啟
    其自新之路，故對製造、販賣或運輸毒品罪之被告於偵查及
    審判中均自白者，增列應減輕其刑規定，採行寬厚之刑事政
    策。又上開犯行既係檢察官於原審審理後之99年4月7日始以
    書面追加（原審卷第158至161頁），若要求被告於偵查時即
    須供出所有犯罪事實，亦有違不自證已罪之精神，因認被告
    於偵查時既未有就檢察官上開追加起訴之犯行予以自白之機
    會，嗣於檢察官追加起訴後，被告旋及於99年4月8日審判期
    日自白犯罪（原審卷第142頁），應認仍有有毒品危害防制
    條例第17條第2項規定之適用。從而，上開於98年12月10日
    販賣甲基安非他命予廖益志之犯行，應依毒品危害防制條例
    第17條第2項之規定減輕其刑。
  (六)又被告上開所犯販賣第一級、第二級毒品罪（法定刑死刑、
    無期徒刑除外），其刑有加重及減輕之情事，爰依刑法第71
    條第1項之規定先加後減之。
四、撤銷改判理由：
  (一)原審對被告上開販賣毒品犯行，各予論罪科刑，固非無見。
    惟：對於販賣毒品予廖益志部分，未依毒品危害防制條例
    第17條第2項規定予以減輕，而販賣毒品予甲○○、鄭宏浩
    部分未審酌依刑法第59條規定酌減其刑，均非妥適。按以
    營利為目的販入毒品，經多次販賣後，持有剩餘毒品被查獲
    ，其各次販賣毒品行為，固應併合處罰，惟該持有剩餘毒品
    之低度行為，應僅為最後一次販賣毒品之高度行為所吸收，
    不另論罪，故就該查獲之剩餘毒品，祇能於最後一次之販賣
    毒品罪宣告沒收銷燬。是本件就扣案之海洛因及甲基安非他
    命毒品部分，未於最後一次之販賣行為（即販售予鄭宏浩部
    分）項下予以宣告沒收銷毀，反各別於販售毒品予廖益志、
    甲○○部分予以宣告沒收銷燬，要非適法。此外，原判決對
    於上開扣案毒品外包裝未與毒品分別宣告沒收、亦未就扣案
    未使用之包裝袋併予沒收，亦有未洽。被告提起上訴，指摘
    原判決未依毒品危害防制條例第17條第2項規定予以減輕，
    固有理由，然其否認有販賣毒品予鄭宏浩、甲○○云云，則
    為無理由。惟原判決既有前揭可議之處，自應由本院將原判
    決關於被告販賣毒品予廖益志、甲○○、鄭宏浩部分及定執
    行刑部分均予撤銷改判。
  (二)爰審酌被告前有多次違反毒品危害防制條例前科，無視販賣
    毒品易助長施用毒品惡習，並足以使購買施用者導致精神障
    礙與性格異常，甚至造成人民生命健康受損之成癮性及危險
    性，其不僅戕害國人身體健康，且有危害社會安全之虞，仍
    貪圖一己之私而為本案犯行之犯罪動機、目的、手段、所得
    財物、所生危害及其品行、智識程度、犯罪後坦承部分犯行
    之態度等一切情狀，分別量處如主文第二項所示之刑，並定
    其應執行刑，以資懲儆。
  (三)沒收部分
  1.本件扣案如附表二所示之毒品海洛因及甲基安非他命毒品，
    合計25包（不含包裝袋），係查獲之第一、二級毒品，應依
    毒品危害防制條例第18條第1項前段規定均宣告沒收銷燬（
    驗後淨重詳如附表二所示）；至取樣之毒品部分，因檢驗用
    罄而滅失，爰不另為沒收銷燬之諭知。又包裝上開毒品之外
    包裝塑膠袋25只（得與毒品分別稱重，無難以析離之情形）
    ，有防止毒品裸露、散逸之功能，係供被告犯販賣毒品罪所
    用之物，應依毒品危害防制條例第19條第1項規定均宣告沒
    收。另按以營利為目的販入毒品，經多次販賣後，持有剩餘
    毒品被查獲，其各次販賣毒品行為，固應合併處罰，惟該持
    有剩餘毒品之低度行為，應僅為最後一次販賣毒品之高度行
    為所吸收，不另論罪，則就該查獲之剩餘毒品，祇能於最後
    一次之販賣毒品罪宣告沒收銷燬，不得於各次販賣毒品罪均
    宣告沒收銷燬（最高法院92年度臺上字第3258號判決意旨參
    照）。是上開毒品及包裝袋之沒收，應於販賣毒品予鄭宏浩
    之該次犯行項下併為宣告之。
  2.按毒品危害防制條例第19條第1項規定，係採義務沒收主義
    ，故販賣毒品所得之金錢，如能認定確係販賣毒品所得之款
    項，均應宣告沒收，不以當場搜獲扣押者為限，但因其並無
    「不問屬於犯人與否，沒收之」之特別規定，仍以沒收物屬
    於犯人所有者為限，始得依該規定予以沒收。而上開規定所
    稱「追徵其價額」者，必限於所沒收之物為金錢以外之其他
    財物而無法沒收時，始應追徵其價額，使其繳納與原物相當
    之價額。如所得財物為金錢而無法沒收時，應以其財產抵償
    之，而不發生追徵價額之問題（最高法院93年度臺上字第12
    18號、第2670號、第2743號號判決要旨可資參照）。從而，
    被告販賣毒品予廖益志所得2000元；販賣毒品予甲○○所得
    5000元，雖均未扣案，仍應依毒品危害防制條例第19條第1
    項之規定均宣告沒收，如全部或一部不能沒收時，以其財產
    抵償之。至於販賣毒品予鄭宏浩部分，因不能證明該次有給
    付金錢，自無犯罪所得可供沒收。
  3.至於扣案之門號0000000000號行動電話1支（含SIM卡1張）
    ，係供被告與證人鄭宏浩、甲○○聯絡販毒所用之物；未扣
    案之門號0000000000號行動電話1支（含使用之SIM卡1張）
    ，係供被告與證人廖益志聯絡販賣第二級毒品甲基安非他命
    所用之物，雖未扣案，然不能證明已滅失，均應依毒品危害
    防制條例第19條第1項之規定沒收，並就未扣案之該支行動
    電話及SIM卡，如全部或一部不能沒收時，應追徵其價額，
    或以其財產抵償之。扣案之分裝袋1大包，則係供犯罪預備
    之用，且為被告所有（第1400號偵卷(一)第6頁反面），應依
    刑法第38條第1項第2款予以沒收。
  4.而扣案之毒品殘渣袋5只、安非他命吸食器2個、行動電話2
    支（含SIM卡）、旭眾傳呼機1支、現金27萬5200元，雖均係
    被告所有（第1400號偵卷(一)第6頁反面），惟既非違禁物，
    且無由證明係供本案犯罪所用或所得之物，均不予沒收。
五、退回原審另行判決部分：
    觀諸公訴人起訴書所載，被告計於98年4月9日至99年1月26
    日間不詳時間販賣安非他命予鄭宏浩八次、於98年9月至98
    年10月間不詳時間販賣安非他命毒品予廖益志四次、於98年
    11月至99年1月26日間不詳時間販賣海洛因及安非他命毒品
    予甲○○三次，然原判決僅就被告於99年1月12日販賣海洛
    因予甲○○一次，及於99年1月13日販賣海洛因及安非他命
    與鄭宏浩一次，並就檢察官嗣於原審追加之於98年12月10日
    販賣甲基安非他命予廖益志一次予以審判，另就其他七次販
    賣毒品予鄭宏浩、四次販賣毒品予廖益志、二次販賣毒品予
    甲○○之犯行，均未予審判，本院自無從就原判決未經審判
    之範圍予以審究，自應退回原法院就漏未裁判之部分，予以
    補充，併此敘明。
據上論斷，應依刑事訴訟法第369條第1項前段、第364條、第299
條第1項前段，毒品危害防制條例第4條第1項、第2項、第17條第
2項、第18條第1項、第19條第1項，刑法第11條前段、第47條第1
項、第59條、第55條、第51條第5款、第38條第1項第2款，刑法
施行法第1條之1，判決如主文。
本案經檢察官李良忠到庭執行職務。
中    華    民    國    99    年    9     月    30    日
                  刑事第二庭審判長法  官  洪光燦
                                  法  官  李麗玲
                                  法  官  林恆吉
以上正本證明與原本無異。
如不服本判決，應於收受送達後10日內向本院提出上訴書狀，其
未敘述上訴之理由者並得於提起上訴後10日內向本院補提理由書
（均須按他造當事人之人數附繕本）「切勿逕送上級法院」。
                                  書記官  陳盈璇
中    華    民    國    99    年    10    月    1     日
附錄論罪科刑法條
毒品危害防制條例第4條第1項、第2項
製造、運輸、販賣第一級毒品者，處死刑或無期徒刑；處無期徒
刑者，得併科新臺幣 2 千萬元以下罰金。
製造、運輸、販賣第二級毒品者，處無期徒刑或 7 年以上有期
徒刑，得併科新臺幣 1 千萬元以下罰金。
 附表一：
┌───┬─────────────────┬─────┐
│ 編號 │論        罪        科         刑 │備      註│
├───┼─────────────────┼─────┤
│一    │乙○○販賣第二級毒品，累犯，處有期│事實二(一)部│
│      │徒刑肆年。未扣案搭配門號0000000000│分        │
│      │號行動電話壹支（含SIM卡壹張）沒收 │          │
│      │之，如全部或一部不能沒收時，追徵其│          │
│      │價額，或以其財產抵償之。未扣案販賣│          │
│      │毒品所得新臺幣貳仟元沒收之，如全部│          │
│      │或一部不能沒收時，以其財產抵償之。│          │
├───┼─────────────────┼─────┤
│二    │乙○○販賣第一級毒品，累犯，處有期│事實二(二)部│
│      │徒刑拾伍年陸月。扣案搭配門號098988│分        │
│      │9304號行動電話壹支（含SIM卡壹張） │          │
│      │沒收之。未扣案販毒所得新臺幣伍仟元│          │
│      │沒收之，如全部或一部不能沒收時，以│          │
│      │其財產抵償之。                    │          │
├───┼─────────────────┼─────┤
│三    │乙○○販賣第一級毒品，累犯，處有期│事實二(三)部│
│      │徒刑拾陸年。扣案如附表二所示之第一│分        │
│      │級毒品海洛因及第二級毒品甲基安非他│          │
│      │命共貳拾伍包（不含包裝袋）均沒收銷│          │
│      │燬。扣案之上開毒品外包裝袋貳拾伍只│          │
│      │、分裝袋一大包、搭配門號0000000000│          │
│      │號行動電話壹支（含SIM卡壹張）均沒 │          │
│      │收。                              │          │
└───┴─────────────────┴─────┘
附表二：
┌──┬─────┬──────┬──────┬───────┐
│編號│檢體編號  │送驗數量    │驗餘數量    │備註          │
├──┼─────┼──────┼──────┼───────┤
│一  │B0000000  │淨重3.5559  │淨重3.5540  │第一級毒品海洛│
│    │（編號1 ）│公克        │公克        │因            │
├──┼─────┼──────┼──────┼───────┤
│二  │B0000000  │淨重3.5962  │淨重3.5936  │第一級毒品海洛│
│    │（編號2 ）│公克        │公克        │因            │
├──┼─────┼──────┼──────┼───────┤
│三  │B0000000  │淨重0.8587  │淨重0.8537  │第一級毒品海洛│
│    │（編號3 ）│公克        │公克        │因            │
├──┼─────┼──────┼──────┼───────┤
│四  │B0000000  │淨重3.7624  │淨重3.7587  │第一級毒品海洛│
│    │（編號4 ）│公克        │公克        │因            │
├──┼─────┼──────┼──────┼───────┤
│五  │B0000000  │淨重3.7338  │淨重3.7319  │第一級毒品海洛│
│    │（編號5 ）│公克        │公克        │因            │
├──┼─────┼──────┼──────┼───────┤
│六  │B0000000  │淨重3.7817  │淨重3.7773  │第一級毒品海洛│
│    │（編號6 ）│公克        │公克        │因            │
├──┼─────┼──────┼──────┼───────┤
│七  │B0000000  │淨重0.9850  │淨重0.9800  │第一級毒品海洛│
│    │（編號7） │公克        │公克        │因            │
├──┼─────┼──────┼──────┼───────┤
│八  │B0000000  │淨重0.7874  │淨重0.7842  │第一級毒品海洛│
│    │（編號8 ）│公克        │公克        │因            │
├──┼─────┼──────┼──────┼───────┤
│九  │B0000000  │淨重0.9103  │淨重0.9056  │第一級毒品海洛│
│    │（編號9） │公克        │公克        │因            │
├──┼─────┼──────┼──────┼───────┤
│十  │B0000000  │淨重3.7353  │淨重3.7303  │第一級毒品海洛│
│    │（編號10）│公克        │公克        │因            │
├──┼─────┼──────┼──────┼───────┤
│十一│B0000000  │淨重0.8909  │淨重0.8897  │第一級毒品海洛│
│    │（編號11）│公克        │公克        │因            │
├──┼─────┼──────┼──────┼───────┤
│十二│B0000000  │淨重0.9442  │淨重0.9393  │第一級毒品海洛│
│    │（編號12）│公克        │公克        │因            │
├──┼─────┼──────┼──────┼───────┤
│十三│B0000000  │淨重1.0273  │淨重1.0267  │第一級毒品海洛│
│    │（編號13）│公克        │克          │因            │
├──┼─────┼──────┼──────┼───────┤
│十四│B0000000  │淨重0.9636  │淨重0.9591  │第一級毒品海洛│
│    │（編號14）│公克        │公克        │因            │
├──┼─────┼──────┼──────┼───────┤
│十五│B0000000  │淨重0.4642  │淨重0.4600  │第一級毒品海洛│
│    │（編號15）│公克        │公克        │因            │
├──┼─────┼──────┼──────┼───────┤
│十六│B0000000  │淨重17.2751 │淨重17.2739 │第二級毒品甲基│
│    │（編號16）│公克        │公克        │安非他命      │
├──┼─────┼──────┼──────┼───────┤
│十七│B0000000  │淨重3.9606  │淨重3.9572  │第二級毒品甲基│
│    │（編號17）│公克        │公克        │安非他命      │
├──┼─────┼──────┼──────┼───────┤
│十八│B0000000  │淨重3.9565  │淨重3.9553  │第二級毒品甲基│
│    │（編號18）│公克        │公克        │安非他命      │
├──┼─────┼──────┼──────┼───────┤
│十九│B0000000  │淨重4.0189  │淨重4.0176  │第二級毒品甲基│
│    │（編號19）│公克        │公克        │安非他命      │
├──┼─────┼──────┼──────┼───────┤
│二十│B0000000  │淨重3.9431  │淨重3.9422  │第二級毒品甲基│
│    │（編號20）│公克        │公克        │安非他命      │
├──┼─────┼──────┼──────┼───────┤
│二十│B0000000  │淨重1.0311  │淨重1.0304  │第二級毒品甲基│
│一  │（編號21）│公克        │公克        │安非他命      │
├──┼─────┼──────┼──────┼───────┤
│二十│B0000000  │淨重0.9331  │淨重0.9318  │第二級毒品甲基│
│二  │（編號22）│公克        │公克        │安非他命      │
├──┼─────┼──────┼──────┼───────┤
│二十│B0000000  │淨重0.8871  │淨重0.8862  │第二級毒品甲基│
│三  │（編號23）│公克        │公克        │安非他命      │
├──┼─────┼──────┼──────┼───────┤
│二十│B0000000  │淨重0.9567  │淨重0.9556  │第二級毒品甲基│
│四  │（編號24）│公克        │公克        │安非他命      │
├──┼─────┼──────┼──────┼───────┤
│二十│B0000000  │淨重0.7397  │淨重0.7386  │第二級毒品甲基│
│五  │（編號25）│公克        │公克        │安非他命      │
└──┴─────┴──────┴──────┴───────┘

司法院資訊處製作；財團法人民間司法改革基金會備份。
